臺灣新竹地方法院民事判決　九十二年度訴字第七四六號
　　原　　　告　乙○○○○○○.
　　被　　　告　甲○○
右當事人間請求給付貨款等事件，本院於民國九十三年四月一日辯論終結，判決如左
：
    主      文
原告之訴及假執行之聲請均駁回。
訴訟費用由原告負擔。
    事實及理由
甲、程序方面
一、按民事訴訟法第二百五十五條第一項規定：「訴狀送達後，原告不得將原訴變更
    或追加他訴。但有下列各款情形之一者，不在此限：三、擴張或減縮應受判決事
    項之聲明者」。原告原起訴請求被告給付之金額為新台幣（下同）一百七十四萬
    八千八百七十三元，嗣縮減為一百七十一萬六千四百七十三所示，依上開規定，
    應予准許。
二、被告雖辯稱本件請求之金額包含在本院九十二年度竹簡字第七○八號清償借款事
    件請求金額中，該事件兩造業已達成和解云云，惟經本院調閱該事件卷宗，該事
    件之原告為陳林鏞（即原告之夫），與本件原告不同，尚難認為該案訴訟上和解
    之效力及於本件訴訟標的，故本院仍應就原告之主張有無理由，為實體之審理。
乙、實體方面
一、原告主張：
（一）被告於民國八十四年八月間向原告借款一百十八萬元，另於八十五年二月至四
      月間向原告購買裝潢材料，貨款共五十三萬六千四百七十三元，均未清償，為
      此依消費借貸及買賣之法律關係，請求如數清償本金及法定遲延利息。
（二）對被告抗辯之陳述：
      (1)被告確實有借款一百十八萬元，該借款係被告向訴外人宏全合板有限公司負
        責人史金獅借款，原告經手幫被告借，惟被告本人有和訴外人史金獅聯絡，
        借款是交付現金，史金獅交給原告，原告再交給被告，被告有交付二張支票
        予原告，面額分別為四十三萬元及七十五萬元，原告背書後交予訴外人史金
        獅，後來均退票，因借款係由原告經手，故原告後來代被告清償。其後原告
        向被告說明已將被告參加之互助會標下來清償訴外人史金獅的借款（利息）
        ，被告要求看支票，原告就將支票還給被告了。
      (2)被告向原告購買貨物之時間與現在相隔太久，原告只有留存電腦中登記之資
        料，並無其他證據可提出。
      (3)被告雖抗辯有參加原告召集之互助會，並有尚未得標之活會云云，惟原告召
        集二個互助會，一個是二萬元的會，一個是三萬元的會，三萬元的會被告參
        加一會，二萬元的會被告參加二會，三萬元的會被告在八十四年四月二十日
        得標，二萬元的會被告在八十三年十二月有標下一會，變成死會，另外一會
        活會因為被告繳不出會錢，故原告在八十四年八月開始把那個活會吃下來，
        由原告繳會款，被告之前繳的活會會款十萬五千元，用來抵銷被告欠原告之
        其餘債務，包括被告之子向原告借五千元、原告代償訴外人史金獅之借款利
        息三萬二千四百元、三萬元互助會八十四年七月二十日的死會會款三萬元、
        二萬元互助會八十四年八月十日應繳一死會一活會會款三萬七千七百元，已
        抵銷完畢。
    並聲明：(1)被告應給付原告一百七十一萬六千四百七十三元，及自起訴狀繕本送
    達翌日起至清償日止，按年息百分之五計算之利息。(2)願供擔保請准宣告假執行
    。
二、被告抗辯：
（一）其與原告間為多年之客戶關係，其每年向原告訂購之貨物達數千萬元，其於八
      十四年、八十五年間發生財務困難，確實有向原告調現週轉，但陸續都有清償
      ，最後宣告週轉不靈時，退票金額也只有一百多萬元，向原告調現應該已經全
      部清償，原告才會將支票還給被告，原告現在已經沒有持有被告開立的支票。
      兩造間之資金往來包含貨款、借款和互助會，開給原告的支票大部分是貨款，
      少部份是借款，原告持有之支票已在另案與被告達成和解，金額為九十多萬元
      ，已包含本件貨款在內，否認與原告間尚有貨款及借款未清償之事實。
（二）被告有加入原告召集之二個互助會，一個為三萬元的會，一個為二萬元的會，
      三萬元的互助會被告參加一會，還沒有標，二萬元的互助會被告參加二會，有
      標走一會，三萬元的會繳到中途因為被告財務發生困難，約在八十四年、八十
      五年間停止繳納會款，把會還給原告，先前已經付的會款拿來抵付二萬元互助
      會的死會會款，死會有繳完，二萬元的活會被告繼續在繳會款，後來被告要標
      互助會的時候原告不讓被告標，所以被告也是把會還給原告，先前付的活會會
      款就請原告和被告對帳看欠多少錢，用來抵銷債務，可是後來原告沒和被告對
      帳，被告不知他如何抵銷。二萬元的互助會活會被告繳的會款應不只十萬五千
      元，被告是繳到剩下四、五會的時候才繳不出來，總共有二十六會，至於原告
      主張抵銷的債務因為原告都沒有提出憑據，被告無法表示承認或不承認。
    並聲明：原告之訴駁回。
三、法院之判斷
（一）本件原告主張被告積欠借款一百十八萬元，及貨款共五十三萬六千四百七十三
      元之事實，均為被告所否認，依民事訴訟法第二百七十七條前段規定：「當事
      人主張有利於己之事實者，就其事實有舉證之責任」。又按民法第四百七十四
      條第一項規定：「稱消費借貸者，謂當事人一方移轉金錢或其他代替物之所有
      權於他方，而約定他方以種類、品質、數量相同之物返還之契約」。消費借貸
      契約為要物契約，須有借貸合意及借款交付始生效力，依上開說明，原告就兩
      造間有借貸合意及借款交付之事實，自應負舉證責任。
（二）經查借款部分，依原告主張之事實，係被告透過原告向訴外人史金獅借款，被
      告將其所簽發面額分別為四十三萬元及七十五萬元之支票交予原告，原告背書
      後交予訴外人史金獅，訴外人史金獅再將借款交付原告再轉交被告，由原告主
      張之前開事實，借貸契約係存在於訴外人史金獅與被告二人間，顯難認兩造間
      有借貸合意，及原告嗣後已將借款交付予被告之事實，又經本院訊問訴外人史
      金獅，其證稱係原告向其借款，被告從未與其連絡借款之事，其與被告不熟，
      其與原告為事業上的客戶，才願意借款予原告，並要求原告在支票背面背書，
      後來支票跳票，其有向原告催討云云（見本院九十年三月九日言詞辯論筆錄）
      ，由證人之證述內容，亦僅能證明原告持被告之支票向證人借款，及證人與原
      告間有借貸合意及借款交付事實，而「支票為文義證券及無因證券，其權利依
      支票文義而發生，與其基礎之原因關係各自獨立，不能因上訴人執有○○○簽
      發之支票，即證明○○○確有向其借款」（最高法院七十年度台上字第二三九
      八號判決參見），故由證人之證言尚無法推認兩造間之借貸合意與借款交付事
      實。
（三）至於原告主張貨款部分，原告自承除其電腦記錄外，無法提出送貨單、簽收單
      或其他證據資料，足資證明被告向其購買貨物之明細、數量、金額，及被告已
      收受貨物之事實，被告又否認有積欠貨款事實，自難認原告之主張為真實。
（四）原告主張被告積欠借款及貨款之事實，既無法舉證證明，則被告抗辯其加入原
      告召集之互助會，有一個二萬元之互助會尚未得標，原告亦積欠其會款（審酌
      其真意應係主張與本件原告請求之金額互為抵銷），及原告主張以互助會會款
      抵銷被告其餘債務之攻擊防禦方法，即無庸審酌，附此敘明。
（五）綜上，原告本於消費借貸及買賣之法律關係，訴請被告清償一百七十一萬六千
      四百七十三元，及自起訴狀繕本送達翌日起至清償日止，按年息百分之五計算
      之利息，為無理由，應予駁回。
四、假執行之宣告：
    原告之訴既經駁回，其假執行之聲請即失其依據，應併予駁回。
五、訴訟費用負擔之依據：民事訴訟法第七十八條。
中　　　華　　　民　　　國　　九十三　　年　　　四　　　月　　 十五 　　日
                                  臺灣新竹地方法院民事第二庭
~B法　　　官　彭洪英
右為正本係照原本作成。
如對本判決上訴須於判決送達後二十日內向本院提出上訴狀。
~B法院書記官　吳美雲
中　　　華　　　民　　　國　　九十三　　年　　　四　　　月　　 十五 　　日
